【裁判字號】    98,交聲,1361
【裁判日期】    980922
【裁判案由】    交管條例聲異
【裁判全文】
臺灣板橋地方法院交通事件裁定        98年度交聲字第1361號
原處分機關  交通部公路總局臺北區監理所
異  議  人  甲○○
即受處分人
上列異議人因違反道路交通管理處罰條例案件，對於交通部公路
總局臺北區監理所於民國98年5 月14日以北監自裁字第裁40-ZAQ
063813號所為之裁決處分（原舉發案號：內政部警政署國道公路
警察局97年11月26日公警局交字第ZAQ063813 號），聲明異議，
本院裁定如下：
    主  文
原處分撤銷。
甲○○駕駛汽車行駛高速公路，未依規定標誌、標線、號誌指示
行駛過站繳費，處罰鍰新臺幣陸佰元。
    理  由
一、按汽車行駛高速公路，於駛進收費站前，應依標誌指示預為
    減速慢行，並依規定標誌、標線、號誌指示或交通勤務警察
    指揮順序行駛過站繳費；除第三十三條第一項、第二項外，
    其他違反管制規定之行為，處駕駛人新臺幣（下同）六百元
    以上一千二百元以下罰鍰，高速公路及快速公路交通管制規
    則第23條、道路交通管理處罰條例第33條第3 項分別定有明
    文。
二、原處分意旨略以：異議人即受處分人甲○○於民國97年9 月
    6 日上午6 時58分許，駕駛車牌號碼為4775-EV 號之自用小
    客車（下稱系爭汽車），行經國道一號高速公路泰山收費站
    南向第十二車道時，未申裝電子收費設備而行駛電子收費車
    道，經遠通電收股份有限公司拍照採證後，內政部警政署國
    道公路警察局執勤警員於97年11月26日以公警局交字第ZAQ0
    63813 號違反道路交通管理事件通知單逕行舉發（下稱舉發
    通知單），應到案日期為97年12月26日前，嗣異議人逾期六
    十日以上始依法提出申訴，經交通部公路總局臺北區監理所
    於98年5 月14日以北監自裁字第裁40-ZAQ063813號裁決書裁
    決，裁處異議人最高額罰鍰一千二百元。
三、異議意旨則略以：異議人原居住於臺北縣土城市○○街217
    巷9 弄1 號4 樓，於97年7 月間搬遷至同街111 巷1 弄8 號
    5 樓，惟因系爭汽車設有動產擔保交易動產抵押權，其車籍
    地無法由上開舊址變更為新址。異議人於上開時、地駕駛系
    爭汽車行經泰山收費站時，行駛平日習慣行駛之車道，未料
    該車道已由回數票收費車道更改為電子收費車道，當時臨時
    變換車道有發生事故之可能，為求自身安全而逕行通過之，
    嗣原舉發機關寄發舉發通知單至系爭汽車之車籍地，因該址
    已無家人居住，異議人並未收到舉發通知單，現居所地亦無
    貼示任何公告，故異議人不知有該交通違規舉發事件，直至
    異議人於98年2 月底前往板橋監理站辦理汽車相關業務時，
    始發現尚有上開罰鍰未繳納，然舉發通知單之送達既未依違
    反道路交通管理事件統一裁罰基準及處理細則第11條第1 項
    第4 款之規定送達，應未生合法送達效力，爰請求撤銷原處
    分云云。
四、經查：
(一)本件異議人於上開時、地駕駛車牌號碼為4775-EV 號之自用
    小客車，行經國道一號高速公路泰山收費站南向第十二車道
    時，未申裝電子收費設備而行駛電子收費車道之事實，為其
    所自承，並有現場採證照片影本一幀附卷可稽，是此部分之
    事實堪以認定，合先敘明。
(二)按高速公路收費站，依其收費方式，分為「電子收費車道」
    、「回數票車道」及「現金／回數票車道」三類收費車道，
    駕駛人駕駛汽車行經高速公路收費站，應遵守標誌、標線、
    號誌指示行駛過站繳費，除為法定之義務外，更為一般交通
    常識，本件異議人未申裝電子收費設備，沿路仍疏未注意相
    關之標線、標誌及電子看板，即貿然駛入電子收費車道，其
    駕駛行為自有過失，並應予以裁罰，固無疑義。
(三)然按逕行舉發者，應按已查明之資料填註車牌號碼、車輛種
    類、車主姓名及地址，並於通知單上方空白處加註逕行舉發
    之文字後，由舉發機關送達被通知人，違反道路交通管理事
    件統一裁罰基準及處理細則第11條第1 項第4 款規定明確。
    又處理違反道路交通管理事件，有關文書送達之程序，依行
    政程序法之規定，違反道路交通管理事件統一裁罰基準及處
    理細則第5 條定有明文。又送達，於應受送達人之住居所、
    事務所或營業所為之；於應送達處所不獲會晤應受送達人時
    ，得將文書付與有辨別事理能力之同居人、受僱人或應送達
    處所之接收郵件人員；應受送達人或其同居人、受僱人、接
    收郵件人員無正當理由拒絕收領文書時，得將文書留置於應
    送達處所，以為送達；送達，不能依前二條規定為之者，得
    將文書寄存送達地之地方自治或警察機關，並作送達通知書
    兩份，一份黏貼於應受送達人住居所、事務所、營業所或其
    就業處所門首，另一份交由鄰居轉交或置於該送達處所信箱
    或其他適當位置，以為送達。前項情形，由郵政機關為送達
    者，得將文書寄存於送達地之郵政機關，行政程序法第72條
    第1 項前段、第73 條 第1 項、第3 項、第74條第1 項、第
    2 項分別定有明文。查本件異議人原居住於臺北縣土城市○
    ○街217 巷9 弄1號4樓，嗣於97年7 月3 日遷入同街111 巷
    1 弄8 號5 樓，並已向戶籍機關辦理戶籍變更登記，有全戶
    戶籍資料查詢結果一份在卷可按，惟因系爭汽車設有動產擔
    保交易動產抵押權，依法令不能變更車籍地址（參見交通部
    臺灣區○道○○○路局泰山收費站98年6 月11日高泰業字第
    0980001796號函說明），故異議人未向公路監理機關辦理汽
    車所有人地址變更登記，尚難據以歸責。又本件舉發通知單
    投遞、寄存之地址為「臺北縣土城市○○街217 巷9弄1號4
    樓」，該地址既非為異議人之現住居所，已與前揭行政程序
    法之規定未合，難認係合法送達。是異議人主張舉發通知單
    之送達不符法定程序等語，於法尚屬有據。
五、綜上所述，異議人固於上開時、地確有駕駛汽車行駛高速公
    路，未依規定標誌、標線、號誌指示行駛過站繳費之違規事
    實，是原處分機關予以裁罰，固無違誤。然原處分機關誤認
    上開寄存送達為合法，並以異議人未於規定之期限內到案，
    遽予裁處最高額罰鍰一千二百元，於法則尚有未合。據此，
    本件異議就此部分為有理由，本院爰撤銷原處分，並依違反
    道路交通管理事件統一裁罰基準表之規定另行裁處如主文，
    以期適法。
六、據上論斷，應依道路交通案件處理辦法第20條前段，裁定如
    主文。
中    華    民    國    98    年    9     月    22    日
                  交通法庭  法  官 張紹省
上列正本證明與原本無異。
如不服本裁定，應於裁定送達後五日內敘明抗告理由，向本院提
出抗告狀。
                            書記官 周雅玲
中    華    民    國    98    年    9     月    22    日


司法院資訊處製作；財團法人民間司法改革基金會備份。
